臺灣高等法院民事裁定
111年度抗字第305號
抗  告  人  游輝亮  
            游騰宏  


上列抗告人因與相對人劉仁華、華成開發工程有限公司間請求返
還租賃物等事件，對於中華民國111年1月24日臺灣桃園地方法院
111年度訴字第158號所為裁定提起抗告，本院裁定如下：
    主  文
原裁定廢棄。
    理  由
一、按訴訟，由被告住所地之法院管轄；對於私法人或其他得為
    訴訟當事人之團體之訴訟，由其主事務所或主營業所所在地
    之法院管轄，民事訴訟法第1條第1項、第2條第2項定有明文
    。次按因不動產之物權或其分割或經界涉訟者，專屬不動產
    所在地之法院管轄；其他因不動產涉訟者，得由不動產所在
    地之法院管轄，民事訴訟法第10條第1項、第2項亦有明文。
    所謂「其他因不動產涉訟」，係指因不動產之物權或其分割
    或經界以外，與不動產有關之一切事項涉訟者而言，如因以
    不動產為標的物之債權契約涉訟即是。再按因契約涉訟者，
    如經當事人定有債務履行地，得由該履行地之法院管轄，民
    事訴訟法第12條亦有明定。所謂「因契約涉訟」，即本於債
    權契約或物權契約而提起之民事訴訟，凡因請求確認契約關
    係之成立、履行契約、或因契約之解除、撤銷、終止或因不
    履行契約而請求返還定金、給付違約金、損害賠償、減少價
    金、修補瑕疵等事項所提起之訴訟均屬之；又所謂「債務履
    行地」，係以當事人契約所定之債務履行地為限，是項約定
    ，無論以文書或言詞，抑以明示或默示為之，均無不可，倘
    若其履行地定有數處或雙務契約當事人所負擔之債務雙方定
    有互異之債務履行地者，各該履行地之法院亦皆有管轄權。
    而同一訴訟，數法院有管轄權者，原告得任向其中一法院起
    訴，民事訴訟法第22條亦有明文。至於管轄權之有無，應依
    原告主張之事實，按諸法律關於管轄之規定而為認定，與其
    請求之是否成立無涉。再法院依民事訴訟法第28條以裁定將
    訴訟移送他法院管轄者，須對於所移送之民事訴訟無管轄權
    ，始足當之，此觀同條第1項規定甚明。 
二、抗告人於原法院起訴主張：伊為父子關係（下分稱姓名，合
    稱抗告人），游騰宏係於民國106年5月27日就「鐵支撐」物
    品一批出租事宜與相對人華成開發工程有限公司（下稱華成
    公司）簽訂租賃契約；游輝亮則另於106年11月30日就坐落
    桃園市○○區○○段000號土地（下稱系爭土地）出租事宜與相
    對人劉仁華（下逕稱姓名，與華成公司合稱相對人）簽訂租
    賃契約（上開2份租賃契約合稱系爭租約），而自系爭租約
    簽立後，相對人均以匯款至伊所指定之悅程工程有限公司（
    下稱悅程公司）名下桃園區農會帳戶方式繳交租金。詎相對
    人屢經催詢，迄未繳清積欠租金，伊已終止系爭租約，爰聲
    明請求相對人應遷讓返還系爭土地，並給付積欠之土地租金
    新臺幣（下同)16萬元，暨自111年1月1日起至遷讓返還系爭
    土地之日止，按月給付賠償金1萬元；又相對人並無歸還「
    鐵支撐」物品之意思，自應按租金及市價賠償該物品價值1,
    144,828元等語。原法院以相對人之住所地、主事務所所在
    地均在新竹市，並非原法院轄區為由，以原裁定將本件訴訟
    移送臺灣新竹地方法院（下稱新竹地院）。抗告人不服，抗
    告意旨略以：系爭租約實為劉仁華以本人及其經營之華成公
    司名義與伊訂約，並一併給付租金至悅程公司之桃園區農會
    帳戶，有相牽連關係，且就系爭土地之租賃爭議部分，係因
    不動產涉訟，依民事訴訟法第10條第2項規定，自得由系爭
    土地所在地之原法院管轄，原法院逕將本件訴訟以原裁定移
    送相對人之住所地、主事務所所在地即新竹地院審理，顯有
    違誤，爰提起抗告，求予廢棄原裁定等語。
三、抗告人起訴主張兩造間就系爭土地及「鐵支撐」物品一批所
    訂立之系爭租約關係均已終止，請求相對人遷讓返還系爭土
    地、給付租金及相關賠償金等語。經查：
　㈠就系爭土地之租約爭議部分，游輝亮乃基於以系爭土地為標
    的物之租賃契約關係所生權利為請求，依上開說明，自屬民
    事訴訟法第10條第2項所定「其他因不動產涉訟」事件類型
    ，而系爭土地所在地位於桃園市楊梅區，是不動產所在地法
    院即原法院就此自有管轄權。
　㈡另就「鐵支撐」物品一批之租約爭議部分，游騰宏於起訴時
    已陳明華成公司自締約以來係將租金匯入悅程公司之桃園區
    農會帳戶，並提出該帳戶存摺封面及內頁影本為佐（見原法
    院卷第39至41頁），從形式上觀之，應屬可採。揆諸租賃契
    約為雙務契約，承租人對於出租人負有交付約定租金之義務
    ，出租人對於承租人則負有交付標的物之義務，該雙方之給
    付依其經濟上之交換目的係為一個整體，是租賃契約之租金
    清償地自得評價為債務履行地。而游騰宏本於租約終止後之
    回復原狀及損害賠償之法律關係，請求華成公司賠償「鐵支
    撐」物品一批價值之損害，自屬因契約涉訟事件，且此部分
    既約定以悅程公司所申設之桃園區農會帳戶為租金債務履行
    方法，則桃園區農會所在地（址設桃園市○○區○○路000號）
    即為承租人華成公司應付租金債務之履行地，依民事訴訟法
    第12條規定，原法院就此亦有管轄權。
　㈢準此，本件非為專屬管轄事件，相對人之住所地、主事務所
    所在地均在新竹市（見原審個資卷），依民事訴訟法第1條
    第1項、第2條第2項之以原就被原則，新竹地院對之有管轄
    權；又依抗告人主張之起訴事實，原法院就系爭租約所生之
    爭議亦均有管轄權，已如前述，是依民事訴訟法第22條規定
    ，抗告人自得任向其中一法院起訴，從而抗告人據此向原法
    院起訴，核無違誤，原法院逕以相對人之住所地、主事務所
    所在地均在新竹市為由，依職權以原裁定將本件移送新竹地
    院，於法尚有未洽。抗告意旨指摘原裁定不當，求予廢棄，
    為有理由，爰由本院將原裁定廢棄，並由原法院另為適法之
    處理。 　　
四、據上論結，本件抗告為有理由，爰裁定如主文。
中　　華　　民　　國　　111 　年　　3 　　月　　 9　　日
                  民事第十四庭  
                        審判長法  官  蔡和憲
                              法  官  周群翔
                              法  官  周珮琦
正本係照原本作成。
本裁定除以適用法規顯有錯誤為理由外，不得再抗告。如提起再
抗告，應於收受送達後10日內委任律師為代理人向本院提出再抗
告狀。並繳納再抗告費新臺幣１千元。
中　　華　　民　　國　　111 　年　　3 　　月　　10　　日
                              書記官  強梅芳